臺灣臺中地方法院刑事判決　　　　　　　　　　　　九十一年度訴緝字第三二八號
　　公　訴　人　台灣台中地方法院檢察署檢察官
　　被　　　告　乙○○
右列被告因偽造文書案件，經檢察官提起公訴（八十九年度偵字第一九四二三號），
本院判決如左：
    主    文
乙○○共同連續行使偽造私文書，足以生損害於公眾及他人，處有期徒刑伍月，如易
科罰金，以佰元折算壹日。扣案「甲○○」名義之國民身分證及汽車駕駛執照各壹
張及於補領國民身分證申請書上偽造「甲○○」之署押壹枚，均沒收之。
    事    實
一、乙○○係陸軍明德訓練班第三中隊一兵，前於民國（下同）八十七年間因犯逃亡
    罪，經空車防砲警衛司令部判處有期徒刑二年四月確定，於八十八年十月十二日
    假釋出監回役，本應於八十八年十月十九日十六時前報到，竟未報到，潛逃在外
    ，而遭國防部中部地方軍事法院檢察署通緝，因恐遭警臨檢時發現其通緝身分，
    於八十九年六、七月間，於自由時報分類廣告上得知可以提供他人真實年籍資料
    以辦理假證件之方式取得國民身分證及汽車駕駛執照，明知其兄甲○○之國民身
    分證及駕駛執照均未遺失，竟與不詳姓名年籍之成年人基於共同之概括犯意，於
    八十八年十二月三十日，在台中市○區○○街六十一號二樓「台中市東區戶政事
    務所」外，由乙○○提供其所有之相片四張，及未經其兄甲○○之同意逕行竊取
    放置在其家中之甲○○的印章及身分證各一枚（親屬間之竊盜，屬告訴乃論，未
    據告訴），交給該不詳姓名年籍之成年人，乙○○並允以新台幣（下同）五千元
    之代價，委由該不詳姓名年籍之成年人以遺失為由，向戶政機關及監理機關申請
    補發貼有乙○○相片而填載甲○○之「Ｚ000000000、４８年１１月９
    日出生、住台中市○區○○路四三七巷五十九弄二十五號」等個人年籍資料之中
    華民國國民身分證及交通部製發汽車駕駛執照各一張，該不詳姓名年籍之成年人
    及乙○○二人，即先於八十八年十二月三十日當天，由該不詳姓名年籍之成年人
    ，持乙○○上開相片中之二張及甲○○之印章，於補領國民身分證申請書上，貼
    上乙○○之相片，偽簽「甲○○」之署押一枚，並盜蓋甲○○之印文二枚，偽造
    成甲○○名義之申請書後，持向台中市東區戶政事務所，申請補發貼有乙○○相
    片而年籍資料為甲○○之國民身分證，使該管不知情之公務員即戶政人員陷於錯
    誤，而將作成貼有乙○○相片，實際上卻係甲○○名義之國民身分證予該不詳姓
    名年籍之成年男子，該不詳姓名年籍之成年男子隨即出示予乙○○觀看，惟尚未
    交付，足生損害於甲○○本人及戶政機關核發國民身分證內容之正確性；後於八
    十九年一月五日，在台中市○區○○路七十七號，該不詳姓名年籍之成年人及乙
    ○○，復以同一手法，由該不詳姓名年籍之成年人，持乙○○上開相片中之另外
    二張及甲○○之印章，於汽（機）車駕駛人異動登記書上，貼上乙○○之相片，
    盜蓋甲○○之印文一枚，偽造成甲○○名義之申請書後，持向交通部公路局台中
    區監理所台中監理站，申請補發貼有乙○○相片而年籍資料為甲○○之交通部製
    發汽車駕駛執照，使該管不知情之公務員即監理人員陷於錯誤，而將作成貼有乙
    ○○相片，實際上卻係甲○○名義之汽車駕駛執照予該不詳姓名年籍之成年男子
    ，該不詳姓名年籍之成年男子即連同上開國民身分證，交給乙○○，乙○○則交
    付五千元給該不詳姓名年籍之成年男子，足生損害於乙○○及監理單位對證照管
    理之正確性。後乙○○因前開逃亡案件，經台中憲兵隊查獲，自白上情，並扣得
    前揭登載不實之甲○○名義身分證及駕駛執照各一張。
二、案經國防部中部地方軍事法院移送臺灣臺中地方法院檢察署檢察官偵查起訴。
    理  由
一、右揭事實，迭據被告乙○○於國防部中部地方法院檢察署、軍事法院及本院審理
    時供承不諱，復有，台中東區戶政事務所九十年二月十四日九０中東戶字第八四
    三號函附之補領國民身分證申請書及交通部公路局台中區監理所台中監理站九十
    年二月十六日九０中監中字第九０００八一０號函附之汽（機）車駕駛人異動登
    記書各一份附卷，及自由時報二紙附卷足憑，又上開補領國民身分證申請書上甲
    ○○簽名筆跡核與被告簽名筆跡並不符，且甲○○確為乙○○之兄，亦有台中市
    東區戶政事務所答覆表一份在卷足憑，而扣案甲○○名義之身分證及駕駛執照其
    上之相片核與被告本人長像相符，也經本院勘驗囑實，並載明在卷，此外，並有
    甲○○名義之國民身分證及駕駛執照各一份扣案可稽，足認被告自白核與事實相
    符。本案事證已臻明確，被告犯行堪以認定。
二、核被告乙○○所為，係犯刑法第二百十六條、二百十條之行使偽造私文書罪及第
    二百十四條之使公務員登載不實罪。被告交付前開照片、印章、身分證，委託該
    不詳姓名年籍之成年人為前開犯行，其等二人就上開犯行，彼此間應有犯意之聯
    絡、行為之分擔，為共同正犯。被告偽造署押及盜用印章，為偽造私文書之部分
    行為，又偽造私文書後復持以行使，則偽造之低度行為己為行使偽造私文書之高
    度行為所吸收，均不另論罪。被告先後二次行使偽造私文書及使公務員登載不實
    罪，各時間緊接，犯罪構成要件相同，顯各基於概犯意反覆為之，各為連續犯，
    各以一罪論，並各加重其刑。又被告所犯前揭二罪間，有方法結果之牽連關係，
    應從一重論以刑法第二百十六條、二百十條之行使偽造私文書罪。爰審酌被告其
    犯後均坦承犯行，犯後態度良好，及其犯罪目的、犯罪時所受之刺激、犯罪之手
    段、犯人之生活狀況、品行、智識程度、犯人與被害人平日之關係、犯罪後所生
    之危險或損害等一切情狀，量處如主文所示之刑，又刑法第四十一條第一項規定
    已於九十年一月十日修正公布，並自九十年一月十二日起生效，被告行為後法律
    有變更，比較新舊法，應依刑法第二條第一項前段之規定，適用對被告較有利之
    修正後刑法第四十一條第一項前段之規定，審酌其身體、教育、職業、家庭之關
    係，就被告所處之刑，依法諭知易科罰金之折算標準。
三、扣案「甲○○」名義之國民身分證及汽車駕駛執照各壹張，分別為戶政機關及監
    理機關核發予被告，而為被告所有之物，又係因犯罪所得之物，應依刑法第三十
    八條第一項第三款之規定予以宣告沒收，至於其上被告之相片，則附隨於該身分
    證及駕照已宣告沒收，自無再宣告沒收之必要，併此敘明。另於補領國民身分證
    申請書上偽造「甲○○」之署押壹枚，則為偽造之署押，應依刑法第二百十九條
    宣告沒收之。至於上開補領國民身分證申請書及汽（機）車駕駛人異動登記書上
    「甲○○」之印文，係以真正甲○○之印章所蓋用，非屬偽造，僅係盜用而已，
    爰不為沒收之諭知；另外該甲○○之印章，係甲○○之印章，並非偽造，亦非被
    告所有之物，自不得為沒收之諭知，附此敘明。
據上論斷，應依刑事訴訟法第二百九十九條第一項前段，刑法第二條第一項前段、第
二十八條、第五十六條、第二百十六條、第二百十條、第二百十四條、第五十五條、
第三十八條第一項第三款、第二百十九條、修正後刑法第四十一條第一項前段、罰金
罰鍰提高標準條例第一條前段、第二條，判決如主文。
中       華       民       國     九十一    年    七     月    三十     日
                                     臺灣臺中地方法院刑事第三庭
                                         法  官    吳  進  發
右正本證明與原本無異。
如不服本判決，應於判決送達後十日內向本院提出上訴狀，上訴於臺灣高等法院臺中
分院( 須附繕本 )。
                                          書記官
中       華       民       國     九十一    年    七     月    三十一   日
附錄論罪法條：
刑法第二百十六條
行使第二百十條至第二百十五條之文書者，依偽造、變造文書或登載不實事項或使登
載不實事項之規定處斷。
刑法第二百十條
偽造、變造私文書，足以生損害於公眾或他人者，處五年以下有期徒刑。
刑法第二百十四條
明知為不實之事項，而使公務員登載於職務上所掌之公文書，足以生損害於公眾或他
他人者，處三以下有期徒刑、拘役或五百元以罰金。
刑法第二百十九條：
偽造之印章、印文或署押，不問屬於犯人與否，沒收之。
